臺灣臺中地方法院刑事判決　　　　　　94年度重訴字第1744號
公　訴　人　臺灣臺中地方法院檢察署檢察官
被　　　告　乙○○
指定辯護人　陳　隆　律師
被　　　告　辛○○
選任辯護人　蕭慶鈴　律師
　　　　　　陳　鎮　律師
被　　　告　己○○
選任辯護人　江彗鈴　律師
　　　　　　張崇哲　律師
被　　　告　癸○○
　　　　　　戊○○
上二人共同
指定辯護人　陳　隆　律師
上列被告等因擄人勒贖等案件，經檢察官提起公訴（94年度偵字
第6098號），本院判決如下：
    主    文
乙○○成年人共同故意對少年意圖勒贖而擄人，處有期徒刑玖年
，褫奪公權伍年。扣案之0000000000號ＮＯＫＩＡ廠
牌手機壹支（含預付卡壹張）、0000000000號ＮＯＫ
ＩＡ廠牌手機壹支（ＳＩＭ卡壹張）、玩具手槍壹支、筆記本貳
本（灰、白色各壹本）、手套壹雙、口罩參個、車牌貼紙貳組（
每組貳面）、膠帶壹片、綠色尼龍繩壹條、000000000
0號之手機壹支（含ＳＩＭ卡壹張，惟手機部分未扣案）均沒收
；又意圖為自己不法之所有，結夥三人以上，攜帶兇器，以強暴
至使不能抗拒，而取他人之物，未遂，處有期徒刑肆年拾月。扣
案之0000000000號ＮＯＫＩＡ廠牌手機壹支（含預付
卡壹張）、玩具手槍壹支、電擊棒壹支、手銬壹副、無線電對講
機貳支、手提袋壹只、0000000000號國際廠牌ＧＤ九
二型手機壹支（含ＳＩＭ卡壹張）、0000000000號Ｍ
ＯＴＯＲＯＬＡ廠牌手機壹支（含ＳＩＭ卡壹張）、00000
00000號ＮＯＫＩＡ廠牌手機壹支（含ＳＩＭ卡壹張）、0
000000000號ＮＯＫＩＡ廠牌手機壹支（含ＳＩＭ卡壹
張）均沒收。應執行有期徒刑拾參年貳月，褫奪公權伍年。扣案
之0000000000號ＮＯＫＩＡ廠牌手機壹支（含預付卡
壹張）、0000000000號ＮＯＫＩＡ廠牌手機壹支（Ｓ
ＩＭ卡壹張）、玩具手槍壹支、筆記本貳本（灰、白色各壹本）
、手套壹雙、口罩參個、車牌貼紙貳組（每組貳面）、膠帶壹片
、綠色尼龍繩壹條、0000000000號之手機壹支（含Ｓ
ＩＭ卡壹張，惟手機部分未扣案）、0000000000號Ｎ
ＯＫＩＡ廠牌手機壹支（含預付卡壹張）、電擊棒壹支、手銬壹
副、無線電對講機貳支、手提袋壹只、0000000000號
國際廠牌ＧＤ九二型手機壹支（含ＳＩＭ卡壹張）、00000
00000號ＭＯＴＯＲＯＬＡ廠牌手機壹支（含ＳＩＭ卡壹張
）、0000000000號ＮＯＫＩＡ廠牌手機壹支（含ＳＩ
Ｍ卡壹張）、0000000000號ＮＯＫＩＡ廠牌手機壹支
（含ＳＩＭ卡壹張）均沒收。
辛○○成年人共同故意對少年意圖勒贖而擄人，處有期徒刑捌年
伍月，褫奪公權伍年。扣案之0000000000號ＮＯＫＩ
Ａ廠牌手機壹支（含預付卡壹張）、0000000000號Ｎ
ＯＫＩＡ廠牌手機壹支（ＳＩＭ卡壹張）、玩具手槍壹支、筆記
本貳本（灰、白色各壹本）、手套壹雙、口罩參個、車牌貼紙貳
組（每組貳面）、膠帶壹片、綠色尼龍繩壹條、0000000
000號之手機壹支（含ＳＩＭ卡壹張，惟手機部分未扣案）均
沒收。
己○○意圖為自己不法之所有，結夥三人以上，攜帶兇器，以強
暴至使不能抗拒，而取他人之物，未遂，處有期徒刑肆年陸月。
扣案之0000000000號ＮＯＫＩＡ廠牌手機壹支（含預
付卡壹張）、玩具手槍壹支、電擊棒壹支、手銬壹副、無線電對
講機貳支、手提袋壹只、0000000000號國際廠牌ＧＤ
九二型手機壹支（含ＳＩＭ卡壹張）、0000000000號
ＭＯＴＯＲＯＬＡ廠牌手機壹支（含ＳＩＭ卡壹張）、0000
000000號ＮＯＫＩＡ廠牌手機壹支（含ＳＩＭ卡壹張）、
0000000000號ＮＯＫＩＡ廠牌手機壹支（含ＳＩＭ卡
壹張）均沒收。
癸○○意圖為自己不法之所有，結夥三人以上，攜帶兇器，以強
暴至使不能抗拒，而取他人之物，未遂，累犯，處有期徒刑伍年
。扣案之0000000000號ＮＯＫＩＡ廠牌手機壹支（含
預付卡壹張）、玩具手槍壹支、電擊棒壹支、手銬壹副、無線電
對講機貳支、手提袋壹只、0000000000號國際廠牌Ｇ
Ｄ九二型手機壹支（含ＳＩＭ卡壹張）、0000000000
號ＭＯＴＯＲＯＬＡ廠牌手機壹支（含ＳＩＭ卡壹張）、000
0000000號ＮＯＫＩＡ廠牌手機壹支（含ＳＩＭ卡壹張）
、0000000000號ＮＯＫＩＡ廠牌手機壹支（含ＳＩＭ
卡壹張）均沒收；又竊盜，累犯，處有期徒刑肆月。應執行有期
徒刑伍年壹月。扣案之0000000000號ＮＯＫＩＡ廠牌
手機壹支（含預付卡壹張）、玩具手槍壹支、電擊棒壹支、手銬
壹副、無線電對講機貳支、手提袋壹只、0000000000
號國際廠牌ＧＤ九二型手機壹支（含ＳＩＭ卡壹張）、0000
000000號ＭＯＴＯＲＯＬＡ廠牌手機壹支（含ＳＩＭ卡壹
張）、0000000000號ＮＯＫＩＡ廠牌手機壹支（含Ｓ
ＩＭ卡壹張）、0000000000號ＮＯＫＩＡ廠牌手機壹
支（含ＳＩＭ卡壹張）均沒收。
戊○○共同意圖為自己不法之所有，預備以強暴至使不能抗拒，
而取他人之物，累犯，處有期徒刑柒月。扣案之0000000
000號ＮＯＫＩＡ廠牌手機壹支（含預付卡壹張）、玩具手槍
壹支、電擊棒壹支、手銬壹副、無線電對講機貳支、手提袋壹只
、0000000000號國際廠牌ＧＤ九二型手機壹支（含Ｓ
ＩＭ卡壹張）、0000000000號ＭＯＴＯＲＯＬＡ廠牌
手機壹支（含ＳＩＭ卡壹張）、0000000000號ＮＯＫ
ＩＡ廠牌手機壹支（含ＳＩＭ卡壹張）均沒收。
    事    實
一、癸○○於民國九十一年間因侵占案件，經臺灣板橋地方法院
    判處有期徒刑十月確定，甫於九十三年四月十二日入監服刑
    執行完畢；戊○○於九十一年間因詐欺案件，經臺灣高等法
    院臺中分院判處有期徒刑七月確定，甫於九十三年一月八日
    入監服刑執行完畢。
二、乙○○（綽號小馬）與辛○○二人為鄰居關係，緣二人因缺
    錢花用，竟萌生共同擄人勒贖之犯意聯絡，計劃於事前準備
    所需工具，並選定偏僻地點，利用清晨無人之際找尋容易得
    逞之不特定目標下手，作案所得則由二人均分，且於九十四
    年一月十三日案發日前之二至三日，達成擄走臺中市安和國
    中不特定學生再向其家屬勒贖金錢之謀議，隨後即由辛○○
    駕駛其所有之國瑞廠車牌號碼三Ｑ─一五二八號之銀色自用
    小客車搭載乙○○至臺中市○○街及臺中都會公園附近勘查
    地形，並選定臺中都會公園之廢棄遊樂場作為擄走被害人後
    之拘禁地點。迄於九十四年一月十三日上午五時四十分零四
    秒，乙○○持0000000000號ＮＯＫＩＡ行動電話
    撥打辛○○0000000000號手機詢問是否準備妥當
    ，同時約定在乙○○位於天保街一五０巷三十三號之住處門
    口見面，二人並準備不具有殺傷力之玩具手槍、口罩、手套
    、車牌貼紙、綠色尼龍繩、膠帶及連絡用之手機等物，作為
    犯罪之工具。嗣辛○○即駕駛前開自用小客車至上開約定地
    點搭載乙○○，二人即分別戴上棉質手套或口罩，並將車牌
    貼紙黏貼在車牌之上（因作案後已將貼紙丟棄，無法證明是
    否為車牌型式而屬於偽造特種文書）以掩飾身分，隨後駕駛
    前揭車輛至臺中市協和南巷廢水處理廠附近繞行找尋目標，
    迨於同日上午六時許，在廢水處理廠後方，發現安和國中之
    未成年學生詹○迪（年籍詳卷）騎乘腳踏車接近該處，乙○○即下車並掀起車輛之引擎蓋佯裝故障，俟詹○迪騎車經過
    時，即由乙○○持玩具手槍指著詹○迪之頭部太陽穴部位，
    將詹○迪押上自小客車之後座，再用預備之膠帶貼住詹○迪
    之眼睛及嘴巴，隨後即將其身體壓低以防形跡敗露，而辛○○則將詹○迪之腳踏車丟置在一旁水溝內。乙○○、辛○○
    擄人得逞後，迅即由辛○○駕駛前開車輛往臺中市都會公園
    方向行駛，乙○○於是日上午六時三十五分十四秒，即在車
    上持其使用之0000000000號（預付卡，申請人為
    ＡＬＤＲＩＣＨ　ＭＩＬＤＲＥＤ）ＮＯＫＩＡ行動電話，
    撥打詹○迪住家０４２３８０ｘｘｘｘ號（號碼詳卷）電話
    ，撥通後，由詹○迪先出聲與供其母確認，隨即由乙○○取
    走電話告知詹母詹○迪在其控制中，並稱一分鐘後將再撥電
    話等語。嗣抵達臺中市都會公園內之廢棄遊樂場，乙○○先
    將詹○迪帶到門柱旁，於上午六時三十九分十六秒，乙○○
    再撥打上開電話，先由詹○迪對其母表示：「不要緊張，我
    很安全，不要報警。」等語，乙○○取走電話即對其父（改
    由詹○迪之父壬○○接聽）稱：「你知道我的意思，我等會
    兒再打給你。」等語，隨後以預備之尼龍繩綑綁詹○迪全身
    ，將其拘禁在該處，乙○○及辛○○完成拘禁行為後，即一
    同駕車離去前往彰化市○○○○道指示。壬○○接聽電話後
    原以為是詐騙集團之行騙手法，隨即外出前往學校查證，發
    現其子確實遭人綁架後即刻報警。至上午七時零三分十五秒
    ，乙○○及辛○○抵達彰化市區，即在車內撥打上開電話聯
    絡，由詹○迪之母接聽，乙○○告稱：「準備二十萬元，並
    等候指示。」等語，雖經詹母苦苦哀求，乙○○仍不為所動
    掛斷電話。爾後乙○○再分別於同日上午七時零四分五十一
    秒、七時零六分十秒、七時十二分五十六秒、九時零四十二
    分三十二秒、下午二時五十四分十秒、四時十三分十二秒、
    四時十六分十五秒撥打電話，經詹○迪之家屬表示無力支付
    贖金時，乙○○即對詹○迪之父、母等人恫嚇稱：「你們小
    孩是不是不想要了。」等語，其間乙○○及辛○○見詹家似
    乎家境拮据，勒贖金額過高不易得手，並自動降為五萬元，
    然終究未能得逞，最後因始終無法取得贖金，乃於同日下午
    四時五十四分四十五秒以電話告知詹家有關詹○迪之藏放地
    點，至七時零七分四十七秒，更以電話詢問是否已找到詹○
    迪本人，惟詹○迪於被綁於都會公園內之廢棄遊樂場後之一
    、二小時，即機警自行脫困，並步行至公園管理中心報案，
    迄乙○○及辛○○各自返回住處，尚不知所擄之人已脫困返
    回家中。
三、乙○○與己○○為朋友關係，乙○○於九十四年三月上旬某
    日偶然間向己○○問及有無賺錢門路，己○○表示在其所居
    住位於臺中市南屯區○○○○街一一五號大樓內有二名「藥
    頭」（即毒販）生活優渥，若洗劫其財物應不致於報案，而
    打算予以俗稱的「黑吃黑」，二人遂謀議強盜其中一名「藥
    頭」甲○○之財物，由己○○負責在大樓擔任內應通風報信
    ，乙○○則於案發前準備玩具手槍、電擊棒、手銬及無線電
    對講機等物預供於強盜財物時使用。另乙○○為能順利完成
    強盜犯行，乃於同月十日以電話聯繫向癸○○尋求協助，癸○○獲悉後再找來戊○○，雙方並於同月十一日下午四時許
    ，相約在臺中市○○○路與文心路口之一家清粥小菜餐館商
    討，並決議所得財物由四人均分，癸○○、戊○○思及亦缺
    錢花用故應允之，隨後乙○○、己○○、癸○○及戊○○四
    人即共同基於意圖為自己不法所有之犯意聯絡，於九十四年
    三月十一日晚間十時許，由乙○○攜帶無殺傷力之玩具手槍
    一支、手銬一副、無線電對講機二支及電擊棒一支，駕駛車
    牌號碼三八五九─ＫＺ號之自用小客車至臺中市○○街與大
    墩十四街口搭載戊○○及癸○○，再一同前往甲○○所居住
    位於臺中市南屯區○○○○街一一五號大樓對面空地等候預
    備犯案，到達後乙○○先將無線電對講機一支交付己○○，
    以作為聯絡之用，計劃俟目標甲○○出現時，由己○○先以
    無線電對講機聯絡乙○○等人，三人再分持玩具手槍、電擊
    棒及手銬進入大樓內，下手強盜甲○○之財物，然迄至翌日
    凌晨二時許，因甲○○自始未出現，致乙○○、己○○、癸○○及戊○○未著手實行而悻悻然離去。
四、乙○○心有不甘，乃於前開欲離去之際，對癸○○及戊○○
    預告當日晚間（即九十四年三月十二日）再下手，隨後一行
    人即各自返回住處。迄至九十四年三月十二日下午六時許，
    乙○○再次與癸○○聯絡確認，欲以同一方式強盜甲○○財
    物，並相約在相同地點會合，另於稍晚之時刻通知己○○。
    惟是日，戊○○因擔心再度觸法，遂佯稱另有要事不克參加
    ，癸○○乃找來戊○○之弟丁○○（業於九十四年十月三日
    死亡，另行審結）取代戊○○之位置，乙○○、己○○、癸○○及丁○○四人即結夥三人以上，共同基於意圖為自己不
    法所有之犯意聯絡，乙○○、己○○、癸○○並延續前揭之
    強盜犯意，於當日晚間十時許，由乙○○駕駛三八五九─Ｋ
    Ｚ號之自用小客車搭載丁○○及癸○○，並攜帶前晚已準備
    之無殺傷力之玩具手槍一支、手銬一副、無線電對講機二支
    及在客觀上足以危害人之生命、身體可供兇器使用之電擊棒
    一支，前往臺中市南屯區○○○○街一一五號大樓對面空地
    等候，迨至翌日凌晨一時許，乙○○為確保犯案能成功，乃
    改變計劃與己○○聯繫要直接進入大樓頂樓（即九樓）等待
    目標出現，於同日凌晨二時許，乙○○三人即持己○○所交
    付之大樓門禁管制用之磁卡，並攜帶上開作案工具進入並直
    上頂樓，嗣於同日凌晨三時許，己○○以無線電對講機告知
    乙○○三人目標業已出現，乙○○、丁○○及癸○○三人即
    攜帶上開作案工具，直奔大樓七樓電梯口，等電梯門一打開
    甲○○出現後，乙○○即持玩具手槍指著甲○○頭部稱：「
    不要動！」癸○○與丁○○即分站左右兩側抓住甲○○，未
    將電擊棒及手銬取出使用，雙方並發生拉扯並造成甲○○受
    傷（傷害部分未據告訴），而共同以此強暴方式，欲使甲○○不能抗拒，嗣因甲○○見狀死力掙脫逃離現場而未得逞。
五、戊○○（此竊盜部分另經檢察官併案審理）與癸○○共同基
    於意圖為自己不法所有之犯意聯絡，於九十四年三月十一日
    下午七時許，一同前往位於臺中市○區○○路一八一號渥克
    門科技股份有限公司臺中分公司，二人向店員庚○○佯稱要
    看手機，俟庚○○將廠牌：ＰＨＳ、型號：Ｇ１０００之粉
    金色手機一支拿出後，癸○○即負責與庚○○聊天分散注意
    力，戊○○則利用庚○○轉身與其他客人交談時趁機竊取前
    開手機，得手後，戊○○另以電話與癸○○聯繫，二人相約
    在臺中市○○路附近見面，隨後由癸○○騎乘機車搭載戊○○至臺中市○○路十五之四號全勝當舖，持以典當，得款五
    千元，由癸○○分得二千元。
六、嗣經警方持臺灣臺中地方法院檢察署檢察官核發拘票將乙○○、辛○○、戊○○、癸○○、己○○及丁○○拘提到案，
    及持本院核發之搜索票在臺中市○○區○○街一五０巷三三
    號乙○○住處扣得手機十一支（含0000000000號
    ＮＯＫＩＡ廠牌手機一支、0000000000號ＮＯＫ
    ＩＡ廠牌手機一支、0000000000號ＮＯＫＩＡ廠
    牌手機一支）、臺灣大哥大預付卡八張（含0000000
    000、0000000000號之預付卡各一張）、00
    00000000號之ＳＩＭ卡一張、玩具手槍一支、電擊
    棒一支、手銬一副、西瓜刀一支、無線電對講機一支、筆記
    本三本（灰、黑、白色各一本）、手提袋一只、手套一雙、
    口罩三個、車牌貼紙二組（每組二面）；在臺中市○○區○○街一五０巷三一號辛○○住處扣得0000000000
    號之ＳＩＭ卡一張；在臺中市○○區○○路二段二三五巷九
    弄一之一號癸○○住處扣得手機二支（含國際廠牌ＧＤ九二
    型手機一支）、ＳＩＭ卡三張（含0000000000號
    一張）；在臺中市○○○街八號七樓戊○○住處扣得ＭＯＴ
    ＯＲＯＬＡ廠牌手機一支（含0000000000號ＳＩ
    Ｍ卡一張）；在臺中市南屯區○○○○街一一五號四樓之五
    己○○住處扣得手機十支（含0000000000號ＮＯ
    ＫＩＡ廠牌手機一支）、合作金庫存摺二本、本票三張、金
    融卡一張、中國國際商銀存摺一本、健保卡一張、國泰世華
    銀行存摺一本、重型機車駕駛執照一張、身分證一張、信貸
    廣告紙一張、無線電對講機一支；在臺中市○○區○○路五
    段八八號四樓丁○○住處扣得ＮＯＫＩＡ廠牌手機一支（含
    0000000000號ＳＩＭ卡一張）。另警方從詹○迪
    處取出綑綁用之膠帶一片及綠色尼龍繩一條（此部分起訴書
    漏載）。
七、案經詹○迪訴由臺中市警察局第六分局報請臺灣臺中地方法
    院檢察署檢察官偵查起訴。
    理    由
一、訊據被告乙○○、辛○○、己○○、戊○○、癸○○，除上
    開事實欄四有關於九十四年三月十三日凌晨二時及三時許，
    乙○○、癸○○、丁○○三人共同攜帶上開作案工具電擊棒
    、手銬進入案發現場大樓頂樓及七樓電梯口等情節，為被告
    乙○○、癸○○二人所否認之外，其餘皆為被告乙○○、辛○○、己○○、戊○○、癸○○、丁○○所坦承不諱，而被
    告乙○○於本院審理時辯稱：到達現場後伊將電擊棒交給癸○○，手銬交給丁○○，但事後電擊棒、手銬有無帶上去（
    大樓頂樓及七樓），伊不知道云云（見本院九十四年九月二
    十日審判筆錄第八頁），嗣又改稱：包包（裝電擊棒、手銬
    等物之手提袋）並沒有拿到樓上去，都是放在駕駛座那邊云
    云（見本院九十四年九月二十日審判筆錄第十五頁）；被告
    癸○○於本院審理時辯稱：伊雖分配到電擊棒，但電擊棒是
    放在車上，並沒有拿上去（樓上）云云（見本院九十四年九
    月二十日審判筆錄第十二頁）。然查：上開攜帶電擊棒、手
    銬進入案發現場大樓頂樓及七樓電梯口等情節，業據同案被
    告丁○○於本院訊問時供承在卷（見本院九十四年六月二十
    八日準備程序筆錄第九頁），且被告丁○○於本院審理時復
    以證人身分結證稱：在頂樓等候時，乙○○並將電擊棒拿出
    來把玩，作案工具包括玩具槍、手銬、電擊棒、對講機均放
    在乙○○的包包（手提袋）裡面，包包隨身攜帶著等語（見
    本院九十四年九月二十日審判筆錄第十四頁），而被告乙○○亦迭次於九十四年三月三十一日警詢、九十四年四月四日
    偵查訊問、九十四年五月二十六日本院訊問時（見九十四年
    偵字第六０九八號卷第三二、二四三頁、本院九十四年五月
    二十六日訊問筆錄第十頁）供稱在案發現場大樓頂樓及七樓
    電梯口確實攜帶電擊棒、手銬等語不諱，復參以被告乙○○
    在密謀本件強盜犯行之初，均曾慮及人單勢孤、手無寸鐵恐
    不易得手，乃邀約癸○○等人參與，並於事前準備玩具手槍
    、電擊棒、手銬等具有威嚇性及束縛性的工具助陣，顯見渠
    等計畫周詳且係有備而來，豈有於以強力壓制被害人而與之
    有肢體接觸之關鍵時刻，將上開重要工具放置他處之理？縱
    然關鍵時刻未取出使用，亦應隨身攜帶以備不時之需始與常
    情相符，然被告乙○○、癸○○竟稱作案時電擊棒、手銬仍
    置於車內云云，除與相關稽證所顯示者不合外，亦與一般常
    情所歸納之經驗法則相互齟齬，顯係事後避重就輕之詞，委
    不可採。此外，本件復經共同被告等分別於警、偵詢及本院
    訊問時供述明確，且於本院審理時相互為證人結證屬實，核
    與被害人即證人詹○迪、壬○○、甲○○、庚○○分別於警
    、偵訊及本院審理時指證之情節相符，而證人即被害人甲○○之女友樂瑞蘭、全勝當舖負責人蔡旻璟亦分別於警詢時證
    述各相關情節相互印證明確，並有0000000000號
    、0000000000號手機之通聯紀錄、三Ｑ─一五二
    八號自用小客車之車籍資料、中國醫藥大學附設醫院診斷證
    明書、全勝當舖當票各一份附卷可參，及乙○○所有之00
    00000000號ＮＯＫＩＡ廠牌手機一支、00000
    00000號ＮＯＫＩＡ廠牌手機一支、00000000
    00號ＮＯＫＩＡ廠牌手機一支、玩具手槍一支、電擊棒一
    支、手銬一副、西瓜刀一支、無線電對講機二支（其中一支
    在己○○住處查扣）、筆記本三本（灰、黑、白色各一本）
    、手提袋一只、手套一雙、口罩三個、車牌貼紙二組（每組
    二面）、膠帶一片、綠色尼龍繩一條；辛○○所有之000
    0000000號之ＳＩＭ卡一張；癸○○所有之0000
    000000號國際廠牌ＧＤ九二型手機一支；戊○○00
    00000000號ＭＯＴＯＲＯＬＡ廠牌手機一支；己○○0000000000號ＮＯＫＩＡ廠牌手機一支；丁○○所有之0000000000號ＮＯＫＩＡ廠牌手機一支
    等供犯罪所用或預備所用之物扣案可資佐證。綜上所述，本
    件事證明確，被告等之犯行洵堪認定。
二、核被告乙○○、辛○○就前開事實欄二所為，係犯刑法第三
    百四十七條第一項之擄人勒贖罪。因刑法上擄人勒贖罪，係
    預有不法得財之意思，而實施強暴、脅迫，將被害人擄至自
    己實力支配下，希圖被害人出款贖回，當然含有妨害自由之
    性質，自不另論以刑法之恐嚇危害安全罪及妨害自由罪。被
    告乙○○、辛○○就擄人勒贖罪，有犯意聯絡及行為分擔，
    均為共同正犯。又被告乙○○、辛○○係成年人，被害人詹
    ○迪係十二歲以上未滿十八歲之少年，其等二人故意對少年
    犯罪，應依兒童及少年福利法第七十條第一項前段之規定加
    重其刑。雖被告乙○○、辛○○之辯護人為彼等辯稱：被告
    在主觀上尚未知悉被害人已自行脫困前，即主動以通知被害
    人家屬人質藏匿地點的方式，作為實際釋放被害人之行動表
    現，應參考刑法第三百四十七條第五項前段「犯第一項之罪
    ，未經取贖而釋放被害人者，減輕其刑。」之立法意旨，給
    予減輕其刑等語。然按該法條已明文規定，被害人必經釋放
    者，始符合減刑之條件。換言之，被害人之重獲自由，應與
    行為人之釋放有因果關係始足當之，若被害人係因其他原因
    而脫離行為人之控制，即無該減刑規定之適用。查本件被害
    人詹○迪遭被告乙○○、辛○○擄走並綑綁控制行動自由後
    ，係自行掙脫逃離現場一節，業經證人詹○迪分別於警、偵
    訊及本院審理時證述明確，顯非為被告乙○○、辛○○二人
    所釋放，又被告乙○○二人通知被害人家屬有關詹○迪之藏
    匿地點時，縱然不知詹○迪業已自行脫困，然因已無可釋放
    之對象存在，自無發生釋放之客觀事實之可能性，揆諸前開
    說明，本件自無刑法第三百四十七條第五項前段有關減刑規
    定之適用，要無疑義。而被告乙○○、辛○○所為既不符上
    開減刑之規定，即無如辯護人之所謂可參考刑法第三百四十
    七條第五項前段之立法意旨予以減刑之空間，至於被告乙○○二人於事發後，因始終無法取得贖款，乃起意告知被害人
    家屬有關詹○迪之藏匿處所，以減輕內心罪惡感，要屬犯罪
    後態度良窳與否可作為量刑參考之問題，尚難據此邀減刑之
    寬典。
三、復按，刑法第三百三十條第一項所規定之「犯強盜罪而有第
    三百二十一條第一項各款情形之一者」，其中「犯強盜罪」
    係指包括刑法第三百二十八條第一項之普通強盜罪，及同條
    第二項之強盜得利罪，及第三百二十九條之準強盜罪（參照
    褚劍鴻著，刑法分則釋論下，九十一年一月，三次增訂本二
    刷，第一一九０頁；王振興著，刑法分則實用第三冊，八十
    三年六月，增訂本，第五一四頁）。又各種加重強盜罪，並
    無預備犯之處罰規定，如預備犯強盜罪，而具備結夥、乘災
    、攜帶兇器、車站埠頭四種加重構成要件行為之情狀要素者
    ，仍應依普通強盜罪之預備犯論科（參照甘添貴著，體系刑
    法各論第二卷，八十九年四月，初版，第一七六頁；林山田
    著，刑法各罪論上冊，九十三年一月，一刷，第三九一頁）
    。次按，所謂兇器，其種類並無限制，凡客觀上足對人之生
    命、身體、安全構成威脅，具有危險性之兇器均屬之。查電
    擊棒在客觀上足以對人之生命、身體、安全構成威脅而具有
    危險性，自屬兇器無疑。又攜帶兇器之加重竊盜罪，祇以攜
    帶為已足，原非以使用為必要，最高法院五十一年度臺上字
    第二二八九號著有判決可資參照。此判決雖係針對刑法第三
    百二十一條第一項第三款之規定而言，但刑法第三百三十條
    之加重強盜罪，既併引該條規定，自當有此解釋之適用。再
    按強盜罪之強暴、脅迫以所施用威嚇之程度，客觀上足以壓
    抑被害人之意思，至使不能抗拒為已足，至施用之威嚇手段
    ，客觀上是否足以壓抑被害人之意思自由，應依一般人在同
    一情況下，其意思自由是否因此受壓抑為斷，不以被害人之
    主觀意思為準，最高法院八十七年度臺上字第三七０五號、
    八十六年度臺上字第四五０三號判決足資參照。查被告己○○於前開事實欄編號三之時、地擔任內應，被告乙○○、癸○○、戊○○共同攜帶玩具手槍、手銬及電擊棒，預備於被
    害人甲○○出現時，進入大樓內下手強盜甲○○之財物，然
    因甲○○自始未出現，致乙○○、己○○、癸○○及戊○○
    未能著手實行犯罪，就其犯罪計劃內容觀之，於客觀上當足
    以壓抑被害人之自由意思，應可達至使不能抗拒之程度無疑
    ，雖彼等結夥三人以上，且攜帶之電擊棒足供兇器使用，符
    合刑法第三百二十一條第一項第三款、第四款之加重條件，
    但參酌前開說明，加重強盜罪並無預備犯之處罰規定，如預
    備犯強盜罪，而具備結夥、乘災、攜帶兇器、車站埠頭四種
    加重構成要件行為之情狀要素，仍應依普通強盜罪之預備犯
    論科，故核被告戊○○此部分所為，係犯刑法第三百二十八
    條第五項之預備強盜罪，至被告乙○○、己○○、癸○○等
    三人因再為前開事實欄編號四之犯行，與本次犯行有預備與
    著手未遂之階段關係，故此部分不另論罪，容後說明。另被
    告己○○仍於前開事實欄編號四之時、地擔任內應，而被告
    乙○○、癸○○另邀集丁○○共同攜帶玩具手槍、手銬及電
    擊棒進入大樓內，伺甲○○於七樓電梯口出現時，乙○○即
    持玩具手槍指著甲○○頭部稱：「不要動！」癸○○與丁○○並分站左右兩側抓住甲○○，就其實際實施之行為觀之，
    於客觀上當足以壓抑被害人之自由意思，應已達至使不能抗
    拒之程度無疑，然最終因甲○○死力掙脫逃離現場而未得逞
    ，是核被告乙○○、己○○、癸○○所為，均係犯係犯同法
    第三百二十八條第一項之強盜罪而有同法第三百二十一條第
    一項第三款、第四款攜帶兇器、結夥三人以上而犯之的情形
    ，應依同法第三百三十條第二項、第一項之加重強盜未遂罪
    論處。
四、另按，連續犯之成立，除主觀上須基於一個概括之犯意外，
    客觀上須先後數行為，逐次實施而具連續性，侵害數個同性
    質之法益，其每一前行為與次行為，依一般社會健全觀念，
    在時間差距上，可以分開，在刑法評價上，各具獨立性，每
    次行為皆可獨立成罪，構成同一之罪名，始足當之。最高法
    院著有八十六年臺上字第三二九五號判例可資參照。又預備
    、著手、既遂，原屬一犯罪行為之不同階段，如法律規定行
    為之各該階段獨立成罪，自應認各該犯罪之構成要件相同，
    屬於同一之罪名。最高法院亦著有九十二年度臺上字第五八
    八五號判決可資參酌。查本件犯罪事實欄編號三、四之犯行
    ，皆肇始於被告乙○○與己○○於九十四年三月上旬謀議之
    同一計劃，其犯罪手法、工具，甚至於犯罪地點及對象均屬
    相同，而犯罪組織之成員亦有延續性，所侵害者又為同一法
    益，雖時間上已間隔約二十小時，但依其犯罪內容而言，具
    有循序漸進之階段性，各個行為之間難以強行分開而為獨立
    之數罪，故依一般社會健全觀念，犯罪事實欄編號三、四之
    犯行，應屬同一犯罪行為之各個階段，而為同一罪名，與連
    續犯係基於概括犯意為之，且客觀上之先後數行為，在時間
    差距上可以分開，在刑法評價上各具獨立性，每次行為皆可
    單獨成罪不同。故本件犯罪事實欄編號三、四之犯行，係被
    告乙○○、己○○、癸○○等人基於同一犯意所為之階段行
    為，為相同一罪，應僅論以刑法第三百三十條第二項之結夥
    三人以上攜帶兇器強盜未遂罪。公訴人認渠等上開犯行為連
    續犯，尚有誤會，併此指明。本件被告乙○○、己○○、癸○○、戊○○，或乙○○、己○○、癸○○、丁○○等四人
    間，就前開強盜犯行，有犯意聯絡及行為分擔，應分別論以
    共同正犯。被告乙○○、己○○、癸○○已著手於加重強盜
    犯罪行為之實行而不遂，為未遂犯，爰各依刑法第二十六條
    前段規定減輕其刑。
五、至被告癸○○與戊○○就前揭事實欄編號五所為，核係犯同
    法第三百二十條第一項之普通竊盜罪。彼等就前開竊盜犯行
    ，有犯意聯絡及行為分擔，應論以共同正犯。
六、被告乙○○就前揭所為擄人勒贖、加重強盜未遂犯行；被告
    癸○○前揭所為加重強盜未遂、竊盜犯行，均犯意各別、行
    為互殊，應分論併罰。被告癸○○於九十一年間因侵占案件
    ，經臺灣板橋地方法院判處有期徒刑十月確定，甫於九十三
    年四月十二日入監服刑執行完畢；被告戊○○於九十一年間
    因詐欺案件，經臺灣高等法院臺中分院判處有期徒刑七月確
    定，甫於九十三年一月八日入監服刑執行完畢，分別有臺灣
    高等法院被告全國前案紀錄表、臺灣臺中地方法院檢察署刑
    案資料紀錄表各一份附卷可稽，其等二人於五年內再犯本件
    有期徒刑以上之罪者，均為累犯，應各依法加重其刑，且與
    前開因未遂犯減輕其刑之規定，應依例先加重後減輕之。爰
    審酌被告癸○○、戊○○均有多次刑事前案紀錄，有臺灣高
    等法院被告全國前案紀錄表及臺灣臺中地方法院檢察署刑案
    資料查註紀錄表附卷可稽，堪認渠等品行不佳；而被告乙○○雖有過失致死前科，己○○雖有普通賭博前科，但其品行
    良窳仍應與前二者有所不同；另本件擄人勒贖部分，被告乙○○於擄人勒贖過程中係基於主導地位，被告辛○○雖實際
    實施強擄被害人詹○迪之行為，然並非基於擄人勒贖之主導
    地位，且參與之分工行為亦較乙○○為少，惡性應與被告乙○○仍有所區隔，又被告乙○○、辛○○之擄人勒贖行為，
    對被害人詹○迪身體、心理造成重大之傷害，且在作案對象
    之選擇上竟係隨機為之，使一般社會大眾人人自危，無時無
    刻莫不身處在恐懼之中，對社會治安有重大的危害，然被告
    乙○○、辛○○於未取得贖款之情形下，猶能主動告知被害
    人家屬有關詹○迪之藏匿處，雖最終被害人係自行脫困而逃
    離，而非被告乙○○、辛○○所釋放，但已見彼等人心善良
    之一面，且犯後坦承所有犯行，態度亦稱良好；至強盜及竊
    盜犯行部分，乃斟酌被告乙○○、己○○、癸○○、戊○○
    均年輕力壯，不思以正當途徑掙取，竟為圖個人物質慾望，
    而萌生強盜及竊盜他人財物之犯意，犯罪動機及目的均非良
    善，而攜帶足供兇器使用之電擊棒強盜財物，犯罪手段難謂
    平和，且堂而皇之侵入一般住宅大樓行搶，嚴重破壞一般人
    之居家安全及對家是最後城堡的信賴感，因而終日惶惶不安
    ，或佯裝顧客到營業門市行竊，嚴重破壞一般商家與顧客之
    間的和諧關係，徒增商家對顧客的不信任，因而成天疑神疑
    鬼，擔心陳列的商品遭竊，均讓人生活於恐懼之中，惡性非
    輕，惟被告乙○○、己○○、癸○○、戊○○於犯罪之後，
    尚能坦承大部分犯行，態度亦稱良好，及彼等參與強盜行為
    的次數、分工內容及涉案輕重程度等一切情狀，分別量處如
    主文所示之刑，其中被告乙○○、癸○○部分並定其應執行
    之刑，又依被告乙○○、辛○○犯擄人勒贖罪之性質，認為
    有褫奪公權之必要，分別諭知褫奪公權五年，以示懲儆。公
    訴檢察官雖就加重強盜未遂罪部分具體請求本院判處乙○○
    三年七月、癸○○四年四月、己○○三年七月。然查，本件
    被告乙○○等人為犯罪事實欄編號三之犯行後，猶心有未甘
    ，接續實行犯罪事實欄編號四之犯行，渠等不達目的不罷休
    之心態，已深具惡性，且就本件犯罪過程而言，其既、未遂
    僅有一線之隔，本件未發生犯罪之結果乃係因被害人機警伺
    機脫逃所致，故此部分在量刑時自不能將被害人因反應迅速
    、行動敏捷所產生未遂犯減輕其刑之利益，過度轉嫁到被告
    乙○○、己○○、癸○○等人身上，否則有害衡平原則，故
    本院認為有判處較重刑度之必要。至於公訴檢察官就被告戊○○部分具體求刑四年四月，因被告戊○○所觸犯之罪名為
    刑法第三百二十八條第五項之預備強盜罪，已如前述，其法
    定刑均較被告乙○○、己○○、癸○○所犯者為輕，公訴檢
    察官求處相同或類似的刑度，即難謂允當，均附此敘明。
七、扣案之0000000000號ＮＯＫＩＡ廠牌手機一支（
    含預付卡一張）、0000000000號ＮＯＫＩＡ廠牌
    手機一支（ＳＩＭ卡一張）、玩具手槍一支、筆記本二本（
    灰、白色各一本）、手套一雙、口罩三個、車牌貼紙二組（
    每組二面）、膠帶一片、綠色尼龍繩一條、0000000
    000號之ＳＩＭ卡一張、0000000000號ＮＯＫ
    ＩＡ廠牌手機一支（含預付卡一張）、電擊棒一支、手銬一
    副、無線電對講機二支、手提袋一只、000000000
    0號國際廠牌ＧＤ九二型手機一支（含ＳＩＭ卡一張）、0
    000000000號ＭＯＴＯＲＯＬＡ廠牌手機一支（含
    ＳＩＭ卡一張）、0000000000號ＮＯＫＩＡ廠牌
    手機一支（含ＳＩＭ卡一張）、0000000000號Ｎ
    ＯＫＩＡ廠牌手機一支（含ＳＩＭ卡一張），分別為被告乙○○、辛○○、癸○○、戊○○、己○○及共犯丁○○參與
    本件擄人勒贖、預備強盜、加重強盜未遂犯行所用之物，或
    預備所用之物，且分別為被告等人所有，為被告等供明在卷
    ，而共同正犯因相互間利用他方之行為，以遂行其犯意之實
    現，本於責任共同之原則，共同正犯應對所參與犯罪之全部
    事實負責，且有關從刑之沒收部分，雖係他共同正犯所用之
    物，亦應於其本身所處主刑之後，併依刑法第三十八條第一
    項第二款規定宣告沒收。另被告辛○○所有供犯罪所用之手
    機一支（即搭配0000000000號之ＳＩＭ卡使用之
    手機），雖未扣案，但無積極證據證明業已滅失，故亦應併
    予宣告沒收。至於本件警方所扣得之其他物品，並非供犯罪
    所用或預備之物，為被告等人陳述明確，此外復查無其他積
    極證據足資證明為供犯罪所用或預備之物，故均不予宣告沒
    收。另被告乙○○、辛○○擄人勒贖所用之車牌貼紙一組共
    二面、預備用之綠色尼龍繩一條（原有二條，其中一條已扣
    案），業於犯罪後丟棄，為被告乙○○供述在卷，堪信業已
    滅失，故亦不予宣告沒收，附此敘明。
八、被告丁○○業於九十四年十月三日死亡，該部分另行審結。
據上論斷，應依刑事訴訟法第二百九十九條第一項前段，刑法第
二十八條、第三百二十八條第五項、第三百三十條第二項、第一
項、第三百四十七條第一項、第二十六條前段、第四十七條、第
五十一條第五款、第三十七條第二項、第三十八條第一項第二款
，兒童及少年福利法第七十條第一項前段，罰金罰鍰提高標準條
例第一條前段，判決如主文。
本案經檢察官丙○○到庭執行職務。
中　　華　　民　　國　　94　　年　　10　  月　 　4　　日
                  刑事第四庭    審判長法　官
                                      法　官
                                      法　官
以上正本證明與原本無異。
如不服本判決，應於判決送達後十日內向本院提出上訴狀，上訴
於臺灣高等法院臺中分院( 須附繕本 )。
                                      書記官　張雅慧
中　　華　　民　　國　　94　　年　　9 　　月　　15　　日
附錄本案論罪科刑法條
刑法第三百二十八條：
意圖為自己或第三人不法之所有，以強暴、脅迫、藥劑、催眠術
或他法，至使不能抗拒，而取他人之物或使其交付者，為強盜罪
，處五年以上有期徒刑。
以前項方法得財產上不法之利益或使第三人得之者，亦同。
犯強盜罪因而致人於死者，處死刑、無期徒刑或十年以上有期徒
刑；致重傷者，處無期徒刑或七年以上有期徒刑。第一項及第二
項之未遂犯罰之。
預備犯強盜罪者，處一年以下有期徒刑、拘役或三千元以下罰金
。
法第三百三十條：
犯強盜罪而有第三百二十一條第一項各款情形之一者，處七年以
上有期徒刑。
前項之未遂犯罰之。
刑法第三百二十一條：
犯竊盜罪而有左列情形之一者，處六月以上、五年以下有期徒刑
：
一  於夜間侵入住宅或有人居住之建築物、船艦或隱匿其內而犯
    之者。
二  毀越門扇、牆垣或其他安全設備而犯之者。
三  攜帶兇器而犯之者。
四  結夥三人以上而犯之者。
五  乘火災、水災或其他災害之際而犯之者。
六  在車站或埠頭而犯之者。
前項之未遂犯罰之。
刑法第三百四十七條：
意圖勒贖而擄人者，處死刑、無期徒刑或七年以上有期徒刑。
因而致人於死者，處死刑、無期徒刑或十二年以上有期徒刑；致
重傷者，處死刑、無期徒刑或十年以上有期徒刑。
第一項之未遂犯罰之。
預備犯第一項之罪者，處二年以下有期徒刑。
犯第一項之罪，未經取贖而釋放被害人者，減輕其刑；取贖後而
釋放被害人者，得減輕其刑。